【裁判字號】    99,監宣,33
【裁判日期】    990813
【裁判案由】    監護宣告
【裁判全文】
臺灣臺東地方法院民事裁定              99年度監宣字第33號
聲  請  人  丁○○
相  對  人  丙○○
關  係  人  乙○○
上列聲請人聲請對相對人為監護宣告事件，本院裁定如下：
    主    文
宣告丙○○（男，民國○○○年○月○○日生，身分證統一編號
：Ｚ000000000號）為受監護宣告之人。
選定丁○○（男，民國○○○年○月○○○日生，身分證統一編
號：Ｚ000000000號）為受監護宣告之人之監護人。
指定乙○○（女，民國○○年○月○○○日生，身分證統一編號
：Ｚ000000000號）為會同開具財產清冊之人。
聲請程序費用新臺幣壹仟元由受監護宣告之人丙○○負擔。
    理    由
一、聲請意旨略以：聲請人丁○○之胞兄即相對人丙○○，於民
    國93年過年前後因酒後駕車發生車禍，致頭部外傷併顱內出
    血、意識昏迷，經送往高雄阮外科住院並進行開腦手術治療
    ，雖挽回生命，但已無法認人，日常生活無法自理，需人完
    全照護，已達心神喪失致不能處理自己事務之程度，為此依
    民事訴訟法第597條之規定，聲請准予裁定宣告相對人為受
    監護之人，並選定聲請人為其監護人等語。
二、按對於因精神障礙或其他心智缺陷，致不能為意思表示或受
    意思表示，或不能辨識其意思表示之效果者，法院得因本人
    、配偶、四親等內之親屬、最近一年有同居事實之其他親屬
    、檢察官、主管機關或社會福利機構之聲請，為監護之宣告
    ，民法第14條第1項定有明文。經查：
  (一)聲請人丁○○為相對人丙○○之胞弟，業據提出戶籍謄本在
    卷足憑；又相對人因上開疾病，已達致不能為意思表示或受
    意思表示之程度乙情，亦據聲請人提出衛生署臺東醫院診斷
    證明書乙紙為證。
  (二)再本院於99年7月6日至相對人所在地之衛生署臺東醫院，於
    鑑定人甲○○○○前，就相對人之姓名、年籍等事項訊問相
    對人，然相對人均無回應，鑑定人則稱：相對人無法言語，
    於該院亦無就診紀錄等語，有本院99年7月6日勘驗筆錄乙份
    在卷可參。又本件經鑑定人鑑定結果認為：相對人意識雖清
    楚，但注意力無法集中，對人、時、地均無法清楚表示，衣
    著尚整齊合宜，情感偶會生氣，平時有出其不意打人的行為
    ，言語上無法溝通，只能發出聲音但無法會談，對問話無法
    了解其意，亦無法回答問題，思考及知覺均無法測知有無異
    常，其判斷力、計算及記憶能力亦無法測知，但根據相對人
    目前狀況，應有明顯之損害，經診斷為腦傷引起之器質性腦
    症候群，因腦傷之後遺症，致肢體明顯癵縮，無法站立及行
    走，認知功能明顯損害，日常生活無法自理，應屬於司法精
    神醫學之心神喪失狀態等情，亦有衛生署臺東醫院99年7月
    12日東醫精字第0990004195號函所附精神鑑定報告書1份在
    卷可稽（參見本院卷第19至22頁）。綜上，本院認相對人因
    精神障礙或其他心智缺陷，已達致不能為意思表示或受意思
    表示之程度，按諸首揭規定，本件聲請應予准許，爰對相對
    人為監護之宣告。
三、次按受監護宣告之人應置監護人。法院為監護之宣告時，應
    依職權就配偶、四親等內之親屬、最近一年有同居事實之其
    他親屬、主管機關、社會福利機構或其他適當之人選定一人
    或數人為監護人，並同時指定會同開具財產清冊之人。法院
    為前項選定及指定前，得命主管機關或社會福利機構進行訪
    視，提出調查報告及建議。監護之聲請人或利害關係人亦得
    提出相關資料或證據，供法院斟酌。法院選定監護人時，應
    依受監護宣告之人之最佳利益，優先考量受監護宣告之人之
    意見，審酌一切情狀，並注意下列事項：(一)受監護宣告之人
    之身心狀態與生活及財產狀況；(二)受監護宣告之人與其配偶
    、子女或其他共同生活之人間之情感狀況；(三)監護人之職業
    、經歷、意見及其與受監護宣告之人之利害關係；(四)法人為
    監護人時，其事業之種類與內容，法人及其代表人與受監護
    宣告之人之利害關係。民法第1110條、第1111條、第1111條
    之1分別定有明文。再按監護宣告之裁定，應同時選定監護
    人及指定會同開具財產清冊之人，並附理由，民事訴訟法第
    604條第1項亦著有明文。經查：聲請人為相對人之胞弟，其
    於本院訊問時表明同意擔任監護人之意願，有本院99年7月6
    日鑑定筆錄在卷可稽。又經本院函請臺東縣政府社會處進行
    訪視，據覆略以：相對人發生車禍至今已5、6年，其目前只
    會吞食，無法認得其他家人，生活無法自理，車禍至今原皆
    由其母照顧，然其母已年邁，擔心相對人日後無人照顧，遂
    由聲請人提出監護宣告之聲請；據相對人之母表示，聲請人
    雖未與相對人同住，但聲請人會前來協助照顧，其他兄弟姊
    妹亦會協助照料，相對人目前在衛生署臺東醫院進行復健，
    兄弟姊妹皆會輪流接送相對人前往醫院復健，其將來生活亦
    由兄弟姊妹共同協助照顧，經評估若由聲請人行使及負擔對
    相對人之權利或義務並無不宜等語，有臺東縣政府訪視建議
    報告乙份在卷可稽（參見本院卷第28至30頁）。本院參酌上
    情，認由聲請人任監護人，最能符合相對人即受監護宣告之
    人之最佳利益，爰選定聲請人丁○○為監護人；另關係人即
    聲請人與相對人之胞姊乙○○亦表明同意擔任會同開具財產
    清冊之人，有本院99年7月26日調查筆錄1份附卷可考，爰指
    定乙○○為會同開具財產清冊之人。
四、末按民法第1113條準用同法第1099條、第1109條之規定，監
    護開始時，監護人對於受監護人之財產，應依規定會同法院
    指定會同開具財產清冊之人，於二個月內開具財產清冊，並
    陳報法院；監護人於執行監護職務時，因故意或過失，致生
    損害於受監護人者，應負賠償之責。準此，監護人丁○○於
    本裁定確定後，應會同如主文第三項所示之受指定人乙○○
    ，於二個月內開具財產清冊，並陳報法院，併此敘明。
五、依民事訴訟法第608條第1項，非訟事件法第24條第1項，裁
    定如主文所示。
中    華    民    國    99    年    8     月    13    日
                    家事法庭法  官  康文毅
以上正本係照原本作成。
如不服本裁定關於選定監護人及指定會同開具財產清冊之人等部
分，應於送達後10日內向本院提出抗告狀，並繳納抗告費新臺幣
1,000元；其餘關於宣告監護之部分，不得抗告。
中    華    民    國    99    年    8     月    13    日
                            書記官  高美枝

司法院資訊處製作；財團法人民間司法改革基金會備份。
